【裁判字號】    90,聲再,225
【裁判日期】    900828
【裁判案由】    貪污治罪條例聲請再審
【裁判全文】
臺灣高等法院臺中分院刑事裁定                      九十年度聲再字第二二五號
    再審聲請人
    即受判決人  甲○○
右列聲請人因貪污治罪條例案件，對於本院八十年度上訴字第三一五號中華民國八十
年十月九日確定判決（臺灣彰化地方法院八十年度訴字第三九一號、臺灣彰化地方法
院檢察署八十年度偵字第三０六九號、三０七０號）聲請再審，本院裁定如左：
      主  文
再審之聲請駁回。
      理  由
一、聲請意旨略稱：
    (1)刑事判決確定後，發現該案件認定犯罪事實與所採用證據，顯屬不符，自屬審
      判違法，得提起非常上訴，如具有再審原因者，仍可依再審程序聲請再審，復
      經司法院大法官會議釋字第一四六號解釋在案。本件彰化縣芬園鄉公所休閒服
      請購之人蔡有信，而非聲請人本人請購休閒服，原確定判決就此部分，未經盡
      職權調查之能事，而有誤認，故其判決當然為違背法令。
    (2)其次，依據彰化縣芬園鄉公所八十年十月三十日八十芬鄉秘字七四二七號函示
      ：「經查關於台端七十八年八月底採購圖書館落成休閒服乙案，並無設定底價
      。此係依據審計部七十八年八月十四日台審部伍字第二四二九四號函辦理：即
      營繕工程及購售房地產之稽察金額調整為新台幣三千萬元，購置定製變賣財物
      為新台幣一千五百萬元。至其他一般機關營繕工程及購售房地產為新台幣一千
      五百萬元、購置定製變賣財物為新台幣柒佰伍拾萬元。上項調整之稽察「一定
      金額」自七十八年八月十六日起實施。此有彰化縣芬園鄉公所函影本一份可證
      。故本件休閒服之採購，依法並無底價之設定。則既無底價之設定，自無洩漏
      底價秘密之餘地，原確定判決認定聲請人有洩密行為，自屬違背法令。
    (3)再查本件實際參與比價之廠商為沙鹿西裝社，其何以變成吳美仁及其夫白周亮
      ，就此一事實，亦未予查明深究。故本件應為沙鹿西裝社將標得之休閒服採購
      案，轉包與吳美仁及其夫白周亮供應。絕對不是吳美仁所開設晨軒西裝社標得
      該採購休閒服案。至於保管款、代收款之傳票則是淑女西裝社，惟此部分之付
      款則由蔡有信經手辦理，而其中一筆六萬元亦在蔡有信之帳戶內，亦有影本可
      證。茲法院審理中，就此均未對蔡有信予以追究，反而以無辜之聲請人為代罪
      羔羊，其判決顯然違法。
    (4)按聲請人之本職為芬園鄉公所村幹事，唯調兼總務工作，係屬臨時之兼職，而
      且這些總務之工作，為份外多餘之工作，其村幹事之本職，仍需克盡職守。本
      件休閒服之請購其承辦人為蔡有信，而請購單有數量及數字，為蔡有信所為，
      而偷蓋聲請人印章於其上，此有請購單上之蔡有信筆跡可以鑑定。故有關蔡有
      信在請購單上下其手，而冒充聲請人之印章，加蓋於其請購單上，但請購單上
      之筆跡，全非聲請人，而有蔡有信之筆跡，故主其事而上下其手、欺上瞞下之
      人為蔡有信，但歷審法院均未審究及此，其認事用法，均有違誤。
    (5)何況聲請人兼辦總務之工作，並無正式之調派令等公文；純屬情商，臨時額外
      兼辦性質，所以總務業務才不熟悉，致遭蔡有信乘機上下其手，而使聲請人蒙
      羞，但其行為人為蔡有信，而確定判決卻認定為聲請人所為，確係冤枉。
    (6)按再審乃對審判違誤之確定判決所設之救濟方法，依法應於審判期日調查之證
      據，未予調查，致適用法令違誤，而顯然於判決有影響者，該項確定判決，即
      屬判決違背法令，應有刑事訴訟法第四百四十七條第一款規定之適用，業經司
      法院大法官會議著有釋字第一八一號解釋在案，又刑事判決確定後，發現該案
      件認定犯罪事實與所採用證據，顯屬不符，自屬審判違法，得提起非常上訴，
      如具有再原因者，仍可依再審程序聲請再審，復經司法院大法官會議釋字第一
      四六號解釋在案。本件休閒服之請購，係由蔡有信主辦，而非聲請人承辦，原
      確定判決就此未予追究主辦之蔡有信，並盜蓋聲請人之印章于請購單上，此有
      請購單之筆跡，確為蔡有信之筆跡，就可佐證係蔡有信所為。茲主辦者係盜蓋
      聲請人印章之蔡有信既然無事，反而無辜被盜蓋印章之聲請人竟成代罪羔羊，
      顯屬冤曲，基上所述，原確定判決顯屬違背法令，且對被告不利，爰依刑事訴
      訟法第四百二直十條第一項第六款之歸定具狀陳述發見新事實、新證據之理由
      ，聲請再審。
二、按法院認為無再審理由，經以裁定駁回後不得更以同一原因聲請再審，刑事訴訟
    法第四百三十四條第二項定有明文。本件由聲請意旨及其所提出資料以觀，其中
    聲請人所提(2)即彰化縣芬園鄉公所八十年十月三十日八十芬鄉秘字第七四二七號
    函之部分，業經本院九十年一月十五日以九十年度聲再字第十一號以「聲請人請
    人係該採購案之承辦人，對有無設定底價一節當無不知之理，何以聲請人須待偵
    查、一審、二審程序結束後，才想到要提出此一抗辯？則該鄉公所函之內容是否
    為事實，非經調查程序，不足以立即動搖原確定判決。且原確定判決認定聲請人
    有圖利行為，主要係基於其未為實質之比價，則縱未設定底價，亦不足以立即動
    搖原確定判決」，而認無再審理由予以裁定駁回，此有本院九十年度聲再字第十
    一號刑事裁定影本一份在卷可稽，茲聲請人又以同一原因聲請再審，其聲請再審
    之程序顯屬違背規定，應予駁回。
三、其餘(1)(3)(4)(5)部分：按刑事訴訟法第四百二十條第一項第六款所謂發現確實之新
    證據，係指該證據於事實審法院判決前已經存在，為法院、當事人所不知，不及
    調查斟酌，至其後始行發見，且就證據本身形式上觀察，固不以絕對不須經過調
    查程序為條件，但必須顯然可認為足以動搖原有罪確定判決，而為受判決人無罪
    、免訴、免刑或輕於原判決所認罪名之判決者為限。雖聲請人辯稱本件實際參與
    比價之廠商係沙鹿西裝社，應係沙鹿西裝社將標得之休閒服採購案，轉包予吳美
    仁及其夫白周亮，就此事實原審未予查明，且保管條、代收款之傳票則是淑女西
    裝社，此部分之付款均由蔡有信經手辦理，其中有一筆六萬元亦在蔡有信帳戶內
    ，聲請人兼辦總務之工作是臨時兼辦性質，致遭蔡有信乘機上下其手，冒充聲請
    人之印章加蓋於其請購單上，但該請購單上之筆跡並非聲請人所有，而係蔡有信
    之筆跡，原確定判決就此未予追究主辦之蔡有信，其認事用法均有違誤云云，但
    查聲請人於原確定判決坦承吳美仁係伊所找；吳美仁於原審審理時亦供明：「是
    總務甲○○打電話給我，問我有無賣休閒服，叫我拿三張估價單、三件休閒服去
    鄉公所給他參考」（見原審卷第三十四頁反面、第三十五頁）；「他說每件大約
    一百五十元（見原審卷第三十七頁）」；此業經本院八十年度上訴字第三一五號
    刑事確定判決認定明確，而聲請人所稱應係沙鹿西裝社，私下轉包予吳美仁及白
    周亮云云，無非其個人推測之詞，並未舉出任何具體之新事證以供審酌，更與吳
    美仁上開供詞所稱：係聲請人找她要伊拿三張估價單之經過不符，由其形式上觀
    察亦不足以影響原確定判決之認定。再就請購單之印章是否係蔡有信未經授權所
    盜蓋，付款是否係蔡有信，聲請人是否臨時兼差性質，與本件休閒之採購係由聲
    請人經辦及其實際未經比價程序之事實認定不生影響，且蔡有信是否未經聲請人
    之授權，盜蓋其印章有無上下其手，勢非經相當期日之調查，不足以查明其真象
    ，由其證據本身形式上觀察顯不足以動搖原確定判決，亦未必能使聲請人受無罪
    、免訴、免刑或輕於原判決所認罪名之判決，與再審事由所謂確實之新證據要件
    不合，本件再審之聲請為無理由，應予駁回。
三、據上論斷，應依刑事訴訟法第四百三十四條裁定如主文。
中      華      民      國      九十      年      八    月    二十八    日
                                臺灣高等法院臺中分院刑事第七庭
                                      審判長法  官  林  榮  龍
                                            法  官  江  錫  麟
                                            法  官  謝  說  容
右正本證明與原本無異。
如不服本裁定，應於裁定送達後五日內向本院提出抗告狀。
                                            書記官  金  珍  華
中       華       民       國   九  十    年     八      月   二十九    日
                                                                        Ｋ


司法院資訊處製作；財團法人民間司法改革基金會備份。
